---
title: "Gestion de Portefeuille"
subtitle: 'TP-1: Analyse du CAC40'
date: "Février-Mars 2021"
output:
  pdf_document:
    keep_tex: yes
    fig_caption: yes
    latex_engine: pdflatex
  word_document: default
geometry: margin=1in
header-includes:
- \usepackage[utf8]{inputenc}
- \usepackage{amsmath}
- \usepackage{amsfonts}
- \usepackage{amssymb}
---

```{r setup, include=FALSE}
knitr::opts_chunk$set(echo = FALSE)
```

```{r load-libraries, include=FALSE, echo=TRUE}
library(lubridate)
library(Hmisc)
library(tseries)
library(timeSeries)
library(zoo)

get.src.folder <- function() {
  path.expand("../GP/src")
}

get.data.folder <- function() {
  path.expand("../GP/data")
}

source(file.path(get.src.folder(), 'utils.R'))
source(file.path(get.src.folder(), 'FileUtils.R'))
```


## Les données

On charge les séries de rendements pour l'indice et les composants de l'indice.

```{r, get-data, warning=FALSE, echo=TRUE}

  ts.all <- get.all.ts('CAC40', tickers=NULL, returns = TRUE,
    dt.start = dmy('01Jul2007'), combine = T)
  
  # bad data for Valeo
  ts.all <- ts.all[,-17]
  
  # keep good data window
  ts.all <- window(ts.all, dmy('01Jul2007'), 
                   dmy('01Jan2009'))
  
  # merge with cac40 index
  cac.index <- get.ts('fchi', 'CAC40')

  cac.ret <- returns(cac.index)
  names(cac.ret) <- 'CAC40'
  ts.all <- removeNA(cbind(ts.all, cac.ret))
```


```{r, plot-cac-1, echo=TRUE, fig.height=4, echo=TRUE}
plot(ts.all[, c(1,2,3)], main='Rendement quotidien')
```

Puis on filtre les points suspects: rendements supérieur à 8 s.d.

```{r, filter, warning=FALSE, echo=TRUE} 
  # flag bad data points: > * \sigma
  good.limit <- 8*apply(ts.all, 2, sd)
  
  ts.bad <- ts.all*FALSE
  for(j in seq(ncol(ts.bad))) {
    ts.bad[,j] <- abs(ts.all[,j]) > good.limit[j]
  }
  good.index <- !apply(ts.bad,1,any)
  ts.all <- ts.all[good.index,]
```

Finalement, on calcule les rendements hebdomadaires:
  
```{r, weekly-return, echo=TRUE} 
  # aggregate returns by week
  by <- timeSequence(from=start(ts.all), 
                     to=end(ts.all), by='week')
  ts.all.weekly <- aggregate(ts.all, by, sum)

  ts.stocks <- ts.all.weekly[,-40]
  ts.index <- ts.all.weekly[,40]
```
```{r, plot-cac-2, echo=TRUE, fig.height=4}
plot(ts.index, main='Rendement hebdomadaire de l\'indice CAC40')
```

## Calcul de correlation

+ Calculer la matrice de corrélation des actions de l\'indice. 

+ Rechercher des actions fortement corrélées et d'autres qui semblent indépendantes. 
Justifier ces observations en considérant la nature des entreprises.

+ Choisir 3 titres, et reproduire la figure 3.5, page 35 du manuel de B. Pfaff.
Commenter les résultats obtenus.

## Analyse en composantes principales

+ Effectuer une ACP de la matrice de covariance des rendements hebdomadaires
+ Observer les projections des variables sur les deux premiers vecteurs propres, et tenter de fournir une interprétation économique de ces facteurs.

## Question 1

```{r, filter, warning=FALSE, echo=TRUE} 

mat_corr_cac40 = cor(ts.all, method = c("pearson", "kendall", "spearman"))

```

```{r, fig-4, echo=FALSE, fig.width=15, fig.cap="CAC40"}
corrplot(mat_corr_cac40 ,method = "color")
```

## Question 2

Les actions corrélés sont généralement les action du même secteur. On peut remarquer par exemple la corrélation forte entre les actions du secteur bancaire BNPP, SG et CACIB. Celà est également le cas pour les actions de deux secteurs complémentaires, le secteur de la fabrication ferroviaire représenté par Alstom et le secteur de la fabrication de métaux d'acier par ArcelorMittal. Cela se justifie par le fait que les actionnaires portent un regard très similaires sur les actions du même domaine d'expertise. Par exemple un investisseur dira que le marché bancaire français se porte bien si l'une des plus grandes banques françaises présente des résultats satisfaisants.

## Question 3

``````{r, fig-4, warning=FALSE, echo=FALSE, fig.width=20, fig.cap="Correl"}

rollc <- function(x){
dim <- ncol(x) 
rcor <- cor(x)[lower.tri(diag(dim), diag = FALSE)] 
return(rcor) 
} 
CAClev <- as.zoo(ts.all)[, c("bnp.pa", "gle.pa", "aca.pa")]
CAC40 <- diff(log(CAClev)) * 100
rcor <- rollapply(CAClev, width = 10, rollc, align = "right",by.column = FALSE)
colnames(rcor) <- c("BNPP & SGCIB", "BNPP & CACIB", "CACIB & SGCIB") 
plot(rcor, main = " ", xlab = " ") 

```

## Question 4

```{r, fig-4, warning = FALSE, echo=FALSE, fig.width=15, fig.cap="COV"}

mat_cov_cac40 = cov(ts.all, method = c("pearson", "kendall", "spearman"))

pca = prcomp(mat_cov_cac40)

variance_prop = 100 * pca$sdev^2 / sum(pca$sdev^2) 

plot(pca)

print(pca$x)

plot(pca$x[,1:2])

```


On peut remarquer d'après l'observation de la projection sur les deux premières composantes principales que quasiment toute la variance est concentré dans la première composante. Par conséquent, la réplication de l'indice est la seule chose possible pour répliquer tous les stocks qui le constituent.
